【裁判字號】    98,上易,550
【裁判日期】    980331
【裁判案由】    傷害
【裁判全文】
臺灣高等法院臺中分院刑事判決         98年度上易字第550號
上  訴  人  臺灣南投地方法院檢察署檢察官
被      告  甲○○
上列上訴人因被告傷害案件，不服臺灣南投地方法院97年度易字
第646號中華民國98年2月23日第一審判決（起訴案號：臺灣南投
地方法院檢察署97年度偵字第2377號），提起上訴，本院判決如
下：
    主  文
上訴駁回。
    理  由
一、按「不服地方法院之第一審判決而上訴者，應向管轄第二審
    之高等法院為之。上訴書狀應敘述具體理由。上訴書狀未敘
    述上訴理由者，應於上訴期間屆滿後20日內補提理由書於原
    審法院。逾期未補提者，原審法院應定期間先命補正」、「
    第二審法院認為上訴書狀未敘述理由或上訴有第362 條前段
    之情形，應以判決駁回之。但其情形可以補正而未經原審法
    院命其補正者，審判長應定期間先命補正」，民國96年7月4
    日修正公布、同年月6 日施行之刑事訴訟法第361條、第367
    條分別定有明文。職是，不服地方法院之第一審判決而上訴
    者，其上訴書狀應敘述具體理由，至於上訴理由是否具體，
    係屬第二審法院審查範圍，則不在命補正之列，此參照上開
    條文之修正理由自明。
二、再所稱具體理由，係指須就不服之判決為具體之指摘而言，
    如僅泛稱原判決認事用法不當或採證違法、判決不公等，均
    非具體理由（法院辦理刑事訴訟案件應行注意事項第162 點
    參照）。復按「所謂具體理由，必係依據卷內既有訴訟資料
    或提出新事證，指摘或表明第一審判決有何採證認事、用法
    或量刑等足以影響判決本旨之不當或違法，而構成應予撤銷
    之具體事由，始克當之（例如：依憑證據法則具體指出所採
    證據何以不具證據能力，或依憑卷證資料，明確指出所為證
    據證明力之判斷如何違背經驗、論理法則）；倘僅泛言原判
    決認定事實錯誤、違背法令、量刑失之過重或輕縱，而未依
    上揭意旨指出具體事由，或形式上雖已指出具體事由，然該
    事由縱使屬實，亦不足以認為原判決有何不當或違法者（例
    如：對不具有調查必要性之證據，法院未依聲請調查亦未說
    明理由，或援用證據不當，但除去該證據仍應為同一事實之
    認定），皆難謂係具體理由，俾與第二審上訴制度旨在請求
    第二審法院撤銷、變更第一審不當或違法之判決，以實現個
    案救濟之立法目的相契合，並節制濫行上訴」（最高法院97
    年度台上字第892 號判決意旨參照）。是如上訴理由書狀並
    未依據卷內訴訟資料，具體指摘原判決認事用法有何違法或
    不當之情形，即屬上訴未敘述具體理由。又上訴書狀未敘述
    具體理由者，其上訴即屬於刑事訴訟法第362 條前段所定「
    上訴不合法律上之程式」之情形，第二審法院自應依同法第
    367條之規定，以判決駁回之。
三、檢察官不服原審判決，具狀提起第二審上訴，其理由以：茲
    據被害人乙○○具狀請求上訴，略以：「被害人與被告並無
    仇恨，若無此事實當無妄加誣攀之理，且依據診斷證明書所
    載，被害人之傷勢為額腫脹並血腫、右眉弓擦傷、右頰腫脹
    、鼻部脹及擦傷、左下巴腫脹及擦傷、右肘瘀血並腫脹，右
    上臂瘀血並擦傷之傷害，與告訴人指稱遭毆打成傷等情，亦
    無不符之處；且告訴人所受傷勢遍及臉部及雙手，且所受傷
    勢有擦傷及瘀腫，衡諸常情，告訴人實無必要自殘至此以求
    誣陷被告，告訴人前開傷害應係他人傷害所致。又告訴人所
    受傷害均係位於身體之正面，此顯係因正面衝突、拉扯並出
    手揮擊所致。至於證人丙○○、全春梅與被告平日時常一起
    喝酒，且酩酊大醉，案發當時亦均有飲用酒類，其等於原審
    證稱：『‧‧我沒有看到告訴人有受傷‧‧』云云，顯然與
    上揭事實不符，且避重就輕，有偽證之嫌。」等語，因之請
    求本檢察官上訴，經核尚非顯無理由。爰附送原書狀，依刑
    事訟訟法第344條第2項、第361條，依法提起上訴等語。
四、經查：按告訴人之告訴，目的在促使偵查權之發動，而案件
    之起訴或上訴，目的在案件之繫屬，亦即當事人與法院發生
    訴訟關係。在偵查程序，檢察官與告訴人係單向關係，而在
    法院審理程序，法院與當事人（檢察官、被告）係三方關係
    ，告訴人並不在其中。從而，案件審理程序中，檢察官單純
    引述告訴人之觀點或論述，做為訴訟攻防，而非以當事人角
    色對證據價值的主觀判斷，如此易導致訴訟程序中訴訟主體
    定位不明，甚至影響被告防禦權之行使。本件檢察官上訴理
    由僅引用告訴人對原判決之意見陳述，而非以檢察官自身參
    與訴訟，對證據能力之取捨，證明力有無違背經驗、論理法
    則之判斷，據以檢驗原判決有無違背法令，或提出新事證，
    具體指摘原判決有何不當，殊難認其上訴書狀所載與刑事訴
    訟法第361條第2項「應敘述具體理由」之要件相契合。又除
    去上開引用告訴人對原判決之意見陳述外，本件檢察官上訴
    之理由僅泛稱：「‧‧因之請求本檢察官上訴，經核尚非顯
    無理由。爰附送原書狀，依刑事訟訟法第344條第2項、第36
    1 條，依法提起上訴」等語，就上開內容加以觀察、判斷，
    顯對於原判決認事用法究竟如何違背法令或不當，並未依據
    卷內資料為具體之指摘，而足以影響判決本旨，揆諸前揭說
    明，自非屬得上訴第二審之具體事由，其上訴即不合法律上
    之程式，爰不經言詞辯論，逕予駁回其上訴。
據上論斷，應依刑事訴訟法第367條前段、372條，判決如主文。
中    華    民    國    98    年    3    月    31    日
            刑事第五庭  審判長法  官  趙  春  碧
                              法  官  賴  恭  利
                              法  官  何  秀  燕
以上正本證明與原本無異。
不得上訴。
                              書記官  郭  振  祥
中    華    民    國    98    年    3    月    31    日


司法院資訊處製作；財團法人民間司法改革基金會備份。
